【裁判字號】    98,審訴,3754
【裁判日期】    980903
【裁判案由】    清償借款
【裁判全文】
臺灣臺北地方法院民事裁定            98年度審訴字第3754號
聲  請  人
即  被  告    丙○○
兼訴訟代理人  甲○○
相  對  人
即  原  告    第一商業銀行股份有限公司
法定代理人    丁○○
訴訟代理人    戊○○
上列當事人間請求清償借款事件，聲請人聲請移轉管轄，本院裁
定如下：
    主  文
聲請駁回。
    理  由
一、按第24條之合意管轄，如當事人之一造為法人或商人，依其
    預定用於同類契約之條款而成立，按其情形顯失公平者，他
    造於為本案之言詞辯論前，得聲請移送於其管轄法院。民事
    訴訟法第28條第2項前段雖有明文。惟共同訴訟之被告數人
    其住所不在一法院管轄區域內者各該住所地之法院俱有管轄
    權。同法第20條前段亦有明文。
二、本件聲請意旨略以：聲請人甲○○住所地位於臺中市，業以
    保證書第7條約定由臺灣臺中地方法院（下稱臺中地院）管
    轄，鈞院就其與相對人間之保證契約並無管轄權；聲請人丙
    ○○住所地亦在臺中市，如須親赴臺北開庭，路途遙遠，多
    有不便，對聲請人顯失公平，爰依民事訴訟法第28條第2項
    規定，聲請准予裁定將本件移轉至伊住所地之法院即臺中地
    院等語。
三、經查，聲請人前開主張，雖有戶籍謄本及保證書可稽，然相
    對人係以而利之企業有限公司（下稱而利之公司）邀同張興
    辰臣、乙○○、甲○○及丙○○為向其借款之連帶保證人之
    事實而起訴，足徵原告以各連帶債務人為共同被告，提起本
    件給付之訴，自屬民事訴訟法第53條第1款及第2款規定之共
    同訴訟。而而利之公司及乙○○之住所地均在臺北市松山區
    ，既有原告所提之戶籍謄本可憑，依民事訴訟法第20條前段
    規定，本院就本事件自有管轄權，相對人向本院請求聲請人
    與而利之公司連帶給付，並無違誤。況如被告一人提出非基
    於其個人關係之抗辯有理由者，對於被告各人即屬必須合一
    確定，此為最高法院33年度上字第4810號判例所揭之原則。
    申言之，倘被告一人於審理中提出主債務不存在等非基於個
    人關係之抗辯，或於敗訴後以非基於個人關係之抗辯為理由
    提起上訴，依民事訴訟法第56條第1款前段規定，效力均應
    及於全體被告。為維護被告依法所應享有之上開程序利益，
    並避免裁判歧異，自應認本件不宜分別辯論裁判。故縱使聲
    請人甲○○與相對人有合意由臺中地院管轄之約定，又縱使
    聲請人丙○○必須遠赴本院應訴，基於前所述法律保護被告
    之意旨，及本件並無專屬管轄之情形下，仍難准許聲請人甲
    ○○、丙○○所為移轉管轄之聲請。
四、爰依首揭規定，裁定如主文。
中    華    民    國    98    年    9     月    3     日
                  民事第六庭    法  官  許純芳
以上正本係照原本作成
依民事訴訟法第28條第3項，移送訴訟之聲請被駁回者，不得聲
明不服。
中    華    民    國    98    年    9     月    7     日
                                書記官  陳怡君


司法院資訊處製作；財團法人民間司法改革基金會備份。
